【裁判字號】    91,自,229
【裁判日期】    920311
【裁判案由】    侵占
【裁判全文】
臺灣士林地方法院刑事裁定                          九十一年度自字第二二九號
    自  訴  人  聖品交通事業有限公司
    代  表  人  甲○○
    代  理  人  張智明
                黃煒鏗
    被      告  乙○○
右列被告因侵占案件，經自訴人提起自訴，本院裁定如左：
    主  文
自訴駁回。
    理  由
一、按法院或受命法官於自訴案件第一次審判期日前訊問及調查結果，如認為案件有
    刑事訴訟法第二百五十二條至第二百五十四條之情形者，得以裁定駁回其自訴，
    同法第三百二十六條第三項定有明文。
二、本件自訴意旨略稱：被告乙○○於民國九十年十一月三日與自訴人訂立契約，約
    定被告自行提供計程車車體，自訴人提供Ｈ７─１１３號計程車車牌懸掛於上開
    車體營業使用，被告每月應給付管理費及負擔該計程車之牌照稅、燃料稅及違規
    罰鍰，自九十年十一月三日起至九十一年五月三日止，被告共積欠該等費用計新
    台幣（下同）二萬一千三百三十元，自訴人迭經催索並請求返還車牌，被告均置
    之不理，因認被告涉犯刑法侵占罪嫌云云。
三、按犯罪事實應依證據認定之，無證據不得推定其犯罪事實，刑事訴訟法第一百五
    十四條定有明文。又認定不利於被告之事實，須依積極證據，苟積極證據不足為
    不利於被告事實之認定時，即應為有利於被告之認定，更不必有何有利之證據；
    且刑事訴訟法上所謂認定犯罪事實之積極證據，係指適合於被告犯罪事實之認定
    之積極證據而言，雖不以直接證據為限，間接證據亦包括在內，然而無論直接或
    間接證據，其為訴訟上之證明，須於通常一般之人均不致有所懷疑，而得確信其
    為真實之程度者，始得據為有罪之認定，倘其證明尚未達到此一程度，而有合理
    之懷疑存在時，自不能以推測或擬制之方法，以為有罪裁判之基礎，最高法院二
    十九年度上字第三一○五號、三十年度上字第八一六號、四十年度台上字第八六
    號、七十六年度台上字第四九八六號判例可資參照。又刑法第三百三十五條之侵
    占罪，係以意圖為自己或第三人不法之所有，而侵占自己持有他人之物為要件。
四、訊之被告乙○○堅決否認有右揭犯行，辯稱：計程車為伊所有，伊係靠行自訴人
    公司，因未繳管理費已設法清償費用，並未收到自訴人解除契約之通知等語。經
    查：被告乙○○所辯車牌Ｈ７─１１３號計程車之車體為其所有，僅係靠行於自
    訴人公司並租用自訴人提供之Ｈ７─１１３號計程車車牌營業使用，業為自訴人
    於自訴狀中所不否認，並為自訴人代理人張智明到庭陳稱無訛，應堪認定，則該
    計程車車體既為被告所有，當非他人之物，揆諸前開說明，被告自無侵占該計程
    車車體之可言。又Ｈ７─１１３號計程車車牌及行車執照固為自訴人以其名義申
    請取得而所有，惟依自訴人與被告於九十年十一月三日所訂立之台北市計程車客
    運業駕駛人自備車輛參與經營契約第二條所示，自訴人應提供該等車牌及行車執
    照予被告營業使用；且依該契約第四條所示，當契約終止或解除時，被告始有返
    還該車牌及行車執照之義務，此有該契約書影本一份附卷（參見本院卷第九頁）
    可憑，應甚明確，今自訴人雖提出通知被告終止契約之律師函及遭退回之律師函
    信封各一紙（參見本院卷第七、八頁），並依上開契約第十九條之規定主張被告
    遷移住所或連絡地址未告知自訴人者，自訴人催告十五日內仍不處理，自訴人得
    一造解除契約，惟被告已否認收受該律師函，而自訴人又無法提出被告已受終止
    上開契約通知之證據，尚難認定上開契約之終止已為被告所知悉，從而，被告主
    觀上認知其係依上開尚有效之契約持有上開車牌及行車執照，應認並無不法所有
    之侵占故意，堪予認定，況自訴人與被告已達成和解，被告返還上開計程車車牌
    、行車執照及清償服務費，此為自訴人之代理人黃煒鏗於本院九十二年三月七日
    調查中陳稱無訛，實難認被告對於上開車牌、行車執照有何侵占之犯行。至自訴
    人主張被告積欠管理費、牌照稅、燃料稅、違規罰單等費用計二萬一千三百三十
    元，應純屬民事債務糾葛，尚與刑法侵占罪無涉。綜上所述，難認被告有刑法普
    通侵占罪嫌，此外，復查無其他積極證據足資證明被告涉有侵占罪嫌，自屬犯罪
    嫌疑不足。依照首開說明，本件自訴應予駁回。
據上論斷，應依刑事訴訟法第三百二十六條第三項、第二百五十二條第十款，裁定如
主文。
中      華      民      國    九十二    年      三      月     十一     日
                                臺灣士林地方法院刑事第三庭
              法  官  雷雯華
右正本證明與原本無異。
如不服本裁定應於送達後五日內向本院提出抗告狀。
                                    書記官  楊樠株
中      華      民      國    九十二    年      三      月     十二     日


司法院資訊處製作；財團法人民間司法改革基金會備份。
